臺灣高等法院刑事判決
110年度上訴字第2662號
上  訴  人  
即  被  告  張其瑋

送達代收人  邱鼎恩律師	 
選任辯護人  邱鼎恩律師
            李菁琪律師
            諶亦蕙律師
上列上訴人因毒品危害防制條例案件，不服臺灣桃園地方法院10
9年度訴字第1364號，中華民國110年6月17日第一審判決（起訴
案號：臺灣桃園地方檢察署109年度偵字第24183號），提起上訴
，本院判決如下：
    主  文
上訴駁回。
    事  實
一、張其瑋明知大麻屬毒品危害防制條例第2 條第2 項第2 款所
    規定之第二級毒品，依法不得持有、販賣，竟意圖營利，基
    於販賣第二級毒品之犯意，分別於如附表一編號一至四所示
    之時間、地點，以如附表一編號一至四所示之方式、價格，
    販賣如附表一編號一至四所示數量之第二級毒品大麻予徐晨
    祐，張其瑋並取得如附表一編號一至四所示之販毒所得。
二、案經苗栗縣警察局竹南分局報告臺灣桃園地方檢察署檢察官
    偵查起訴。
　　理  由
壹、程序部分
一、證人徐晨祐警詢之供述
　　按被告以外之人於審判外之言詞或書面陳述，除法律有規定
    者外，不得作為證據，刑事訴訟法第159 條第1 項定有明文
    。被告以外之人（包括證人、鑑定人、告訴人、被害人及共
    同被告等）於審判外之言詞或書面陳述，為所謂傳聞證據，
    由於傳聞證據有悖於法院直接審理及言詞審理之精神，妨害
    當事人之反對詰問權，影響程序正義之實現，除法律有規定
    者（例如同法第159 條第2 項、第159 條之1 至第159 條之
    5 、第206 條等）外，原則上不具證據能力。查本案證人徐
    晨祐於警詢時所為之陳述屬傳聞證據，且上訴人即被告張其
    瑋（下稱被告）及其辯護人對於其警詢陳述之證據能力已有
    爭執（見本院卷第87頁），檢察官又未舉出其警詢筆錄有何
    刑事訴訟法第159條之2 或第159 條之3 所定例外得為證據
    之情形，是依上開規定，並無證據能力，惟仍得作為彈劾證
    據之用。
二、其餘本判決下列所引用之被告以外之人於審判外之言詞及書
    面陳述，固屬傳聞證據，惟檢察官、被告及辯護人於本院準
    備程序及審理中，均陳明同意有證據能力（見本院卷第87頁
    ），本院審酌各該證據資料之作成情況，核無違法取證或其
    他瑕疵，且與本案具有關連性，認以之作為證據應屬適當，
    依刑事訴訟法第159 條之5 第1 項規定，前揭證據資料均有
    證據能力。其餘本案認定犯罪事實之非供述證據部分，均與
    本案事實具有關聯性，並無事證足認有違背法定程式或經偽
    造、變造等情事，且經本院依法踐行調查程序，依刑事訴訟
    法第158 條之4 反面解釋，亦均具有證據能力。
貳、本院認定犯罪事實所憑之證據及理由　　
一、訊據被告固坦承其於附表一編號一至四所示之時間、地點，
    向徐晨祐收取如附表一編號一至四所示之款項，並交付如附
    表一編號一至四所示數量之大麻予徐晨祐等情（見本院卷第
    88頁），惟矢口否認有何販賣第二級毒品之犯行，辯稱：我
    雖然交付如附表一編號一至四所示數量之大麻給徐晨祐，並
    收取如附表一編號一至四所示之款項，但我主觀上沒有營利
    之意圖，因為徐晨祐是我表弟，我不想讓徐晨祐接觸毒品上
    游，因為那個人看起來比較兇，所以上游開給我的價格，我
    就跟徐晨祐收取相同價格，沒有賺取差價云云。經查：
  ㈠被告有於附表一編號一至四所示時間、地點，交付附表一編
    號一至四所示大麻予徐晨祐，並收取如附表一編號一至四所
    示價金等情，業據被告供陳在卷（見原審卷第54至55頁、第
    211 至212 頁），核與證人徐晨祐於偵查及原審審理中之證
    述情節相符（見偵卷第269 至273 、279 至281頁、原審卷
    第190 至203 頁），且有張其瑋販賣二級毒品大麻一覽表、
    網路銀行交易頁面翻拍照片、通訊軟體「LINE」對話紀錄翻
    拍照片、玉山銀行帳號0000000000000 號基本資料及交易往
    來明細表在卷可佐（見偵卷第21至27、127 至207 、329 至
    337 頁），是此部分事實，堪以認定。
  ㈡營利意圖之認定
　　按政府查緝販賣毒品犯行無不嚴格執行，販賣毒品罪係重罪
    ，若無利可圖，衡情一般持有毒品者，當不致輕易將持有之
    毒品交付他人。且販賣毒品乃違法行為，非可公然為之，復
    有其獨特之販售路線及管道，亦無公定之價格，復可任意增
    減其分裝之數量，而每次買賣之價量，亦可能隨時依市場貨
    源之供需情形、交易雙方之關係深淺、資力、對行情之認知
    、可能風險之評估、查緝是否嚴緊，及購買者被查獲時供述
    購買對象之可能性風險評估等諸般事由，而異其標準，非可
    一概而論，是販賣之利得，誠非固定，縱使販賣之人從價差
    或量差中牟利方式互異，其意圖營利之非法販賣行為仍屬同
    一。又販賣利得，除經被告供明，或因帳冊記載致價量至臻
    明確外，確實難以究明。然一般民眾均普遍認知毒品價格非
    低、取得不易，且毒品交易向為政府查禁森嚴，一經查獲，
    並對販毒者施以重罰，衡諸常情，倘非有利可圖，殊無必要
    甘冒持有毒品遭查獲、重罰之極大風險，無端親至交易處所
    ，將毒品交予他人或與之均分再取回代墊之買受價款。從而
    ，除確有反證足資認定提供他人毒品者所為係基於某種非圖
    利本意之原委外，通常尚難因無法查悉其買進、賣出之差價
    ，而諉無營利之意思，或阻卻販賣犯行之追訴，以免知過坦
    承者難辭重典，飾詞否認者反得逞僥倖，反失情理之平。被
    告雖辯稱其未賺取價金或量差，並無營利意圖云云。惟查：
　⒈從被告與徐晨祐109年5月26日晚間交易後，徐晨祐即以LINE
    通訊軟體向被告反應「你的秤要換一下」，表示有「2」的
    量差，並稱被告「不是留5而已」，被告對話中亦表示「對
    啊」，「我拿整得五」，另雖稱會拿給徐晨祐，並稱「我的
    分給你」，惟徐晨祐稱「真假」、「沒差算了」，被告旋即
    以下次拿樣本分給徐晨祐，「大概也才一」、「一人一半」
    做為補償，有被告與徐晨祐LINE對話紀錄在卷可憑（見109
    偵24183卷第146頁反面至147頁），足認被告所販賣予徐晨
    祐之大麻重量確有不足之情事，即至少有以量差方式獲利；
    再者，109年6月13日被告與徐晨祐之對話中，被告稱「今天
    出170他給我167」、「可以吧」等語，徐晨祐回稱「還行吧
    」、「明天你是先拿」、「再結給他」、「還是先結」，被
    告再以「明天你拿錢來啊」、「然後等一下就好」，徐晨祐
    稱「嗯」等語（見109偵24183卷第164頁反面至165頁），被
    告購買成本為167，賣予徐晨祐價格為170，亦顯有價差。
　⒉證人徐晨祐於原審審理中復證稱：我於附表一編號一至四所
    載時、地，向被告購買大麻時，有跟被告說我買大麻是要拿
    去賣的等語（見原審卷第201 至202 頁），復從被告與徐晨
    祐LINE之對話中，被告亦有要徐晨祐多賺點等語（見109偵2
    4183卷第159頁反面），被告對於徐晨祐向其購買大麻係為
    另行販賣營利一情，自然知之甚詳，則倘若無利可圖，被告
    殊無必要甘冒遭查獲重罰之極大風險，提供毒品容讓徐晨祐
    販賣營利之可能。
　⒊從徐晨祐與被告間交易模式中，被告就交付大麻之價格具有
    決定權，顯係立於出賣者之地位。則被告之交易模式係其向
    上游毒販購得大麻後，再轉售予證人徐晨祐，若非被告告知
    徐晨祐並不知其進貨價格，亦無與毒品上游之直接關聯或接
    觸管道，被告所為應屬販賣行為，且藉由量差或價差獲取利
    潤具有營利意圖無訛。　　
　㈢被告所辯不足採之理由
　  被告雖辯稱與徐晨祐為表兄弟關係為保護徐晨祐避免其與毒
    品上游背景複雜之毒梟接觸，以自身作為緩衝，以低市價行
    情之價格轉讓予徐晨祐云云，惟被告販賣大麻予徐晨祐有以
    量差或價差方式獲利，已如前述，從被告與徐晨祐LINE對話
    中，徐晨祐亦曾告知被告「我這最近有900」，被告回稱「
    真假」「你是說明你成本900還是包你的900」，徐晨祐告知
    「本」，並稱「星期五去試」，當被告質疑東西一樣時，徐
    晨祐更進一步稱「應該不是」、「新的」，被告回稱「他們
    今天也報我900，好 你去看了再說」等情（見109偵24183卷
    第155頁），足認被告亦明知徐晨祐另有大麻購買管道並未
    阻止，被告於原審亦供稱：徐晨祐當時尚有其他毒品來源，
    我覺得我這邊比較便宜，且上游這個部分比較危險，所以透
    過我比較安全等語（見原審卷第210 至211 頁），足見徐晨
    祐既然尚有除被告以外之其他毒品來源，被告顯然無從干涉
    徐晨祐自他處取得毒品而接觸其他販毒者，則其所謂不讓徐
    晨祐接觸毒品上游是為保護徐晨祐云云，顯無足採。
  ㈣不足為有利被告之認定
　　被告及辯護人雖執證人徐晨祐於偵查中證稱：被告沒有提到
    幫我拿大麻，要給他什麼紅利或好處，且被告給我的價格有
    比別的上游明顯低一點等語，且被告曾向徐晨祐表示：「他
    少收50我就少收50」等語，作為被告無營利意圖之佐證云云
    ，惟觀諸證人徐晨祐於偵查及原審審理中證稱：我不知道被
    告的毒品來源，我也沒有跟被告確認他的進貨價格、成本（
    見偵卷第280 頁、原審卷第192 頁），是既然證人徐晨祐不
    知被告之毒品來源，也不知被告向其毒品來源購得之大麻數
    量及成本為何，則證人徐晨祐於偵查及原審審理中關於被告
    有無賺取差價之詞，蓋屬其猜測之詞，此亦為證人徐晨祐於
    原審審理中所自承（見原審卷第203 頁），復與前開LINE對
    話內容被告有告知進價多少等情有違，自難作為對被告有利
    之認定。　 　　　
　㈤被告之辯護人雖聲請傳喚證人即徐晨祐之兄徐晨捷，證明被
    告與徐晨祐感情匪淺，並非講求利益關係，欲證明被告並無
    營利之意圖一節，然被告與徐晨祐之大麻交易有上開量差或
    價差之獲利模式，事證已臻明確，且證人徐晨捷並未參與其
    弟徐晨祐與被告之毒品交易，徐晨捷所知悉之內容，並非親
    身經歷事項，而屬傳聞證據，因認無傳喚之必要，併此敘明
    。
  ㈥綜上，被告於上揭時地，販賣大麻予徐晨祐之事實，應堪認
    定，被告及辯護人前揭辯詞，核與事證不符，並與常情相悖
    ，屬事後推諉卸責之詞，委無足採。本案事證明確，被告犯
    行堪以認定，應予依法論科。　
二、論罪科刑
  ㈠按行為後法律有變更者，適用行為時之法律。但行為後之法
    律有利於行為人者，適用最有利於行為人之法律，刑法第2 
    條第1 項定有明文。查被告行為後，毒品危害防制條例業於
    109 年1 月15日修正公布，並於同年7 月15日生效施行。其
    中，修正前毒品危害防制條例第4 條第2 項規定：「製造、
    運輸、販賣第二級毒品者，處無期徒刑或7 年以上有期徒刑
    ，得併科新臺幣1 千萬元以下罰金」，修正後毒品危害防制
    條例第4 條第2 項規定：「製造、運輸、販賣第二級毒品者
    ，處無期徒刑或10年以上有期徒刑，得併科新臺幣1 千5 百
    萬元以下罰金」，修正後之規定並未較有利於被告。經綜合
    比較結果，依刑法第2 條第1 項前段規定，應適用行為時即
    修正前毒品危害防制條例第4 條第2 項規定。
  ㈡核被告就附表一編號一至四所為，均係犯修正前毒品危害防
    制條例第4 條第2 項之販賣第二級毒品罪。被告各次販賣前
    持有大麻之低度行為，分別為販賣之高度行為所吸收，均不
    另論罪。
  ㈢被告所犯如附表一編號一至四所示4 次犯行，犯意各別，行
    為互殊，應予分論併罰。
  ㈣並無毒品危害防制條例第17條第2 項減刑之適用
    辯護意旨雖認為被告於偵查及審理中均自白犯罪，應依毒品
    危害防制條例第17條第2 項予以減刑云云，然按修正前毒品
    危害防制條例第17條第2 項規定：「犯第4 條至第8條之罪
    於偵查及審判中均自白者，減輕其刑」，此所謂「自白」，
    係指對自己的犯罪事實全部或就犯罪構成要件為肯定供述之
    意。販賣毒品與無償轉讓、合資購買、代購或幫助他人施用
    毒品，係不同的犯罪事實，如犯罪行為人否認有營利意圖，
    或辯稱非販賣，即屬否認其有符合販賣毒品之構成要件事實
    ，難認已就販賣毒品為自白，要無上揭減輕其刑規定之適用
    ，被告於偵查及歷次法院審理中既否認有何營利之意圖，揆
    諸前開說明，即與毒品毒品危害防制條例第17條第2 項所定
    「自白」之要件不符，而無該條減刑適用之餘地，辯護意旨
    要非可採。
  ㈤並無刑法第59條之適用
　　按刑法第59條規定之酌量減輕其刑，必須犯罪另有特殊之原
    因與環境，在客觀上足以引起一般同情，認為即使予以宣告
    法定最低度刑，猶嫌過重者，始有其適用。此所謂法定最低
    度刑，固包括法定最低本刑；惟遇有其他法定減輕之事由者
    ，則應係指適用其他法定減輕事由減輕其刑後之最低度刑而
    言。倘被告別有法定減輕事由者，應先適用法定減輕事由減
    輕其刑後，猶認其犯罪之情狀顯可憫恕，即使科以該減輕後
    之最低度刑仍嫌過重者，始得適用刑法第59條規定酌量減輕
    其刑。查被告於警詢、偵查及本院審理中均否認營利意圖，
    並以前詞置辯，其犯後態度，難認其已誠心悔過，且被告4 
    次販賣毒品之數量甚多，對社會秩序危害非輕，客觀上顯不
    足以引起一般人同情，亦無證據證明被告有何客觀上特殊原
    因或環境致需販賣毒品，客觀上無情輕法重，而有情堪憫恕
    之情形，自無依刑法第59條規定酌減其刑之餘地。
三、上訴駁回之理由
　　原審詳予審理後，認被告係犯修正前毒品危害防制條例第4
    條第2項之販賣第二級毒品罪，並審酌被告明知毒品戕害人
    身心甚鉅，無視國家杜絕毒品犯罪之禁令，卻以販賣之方式
    流毒予他人，所為非但增加毒品在社會流通之危險性，且對
    國民健康及社會秩序均已造成具體危害，兼衡酌被告各次販
    賣第二級毒品大麻之數量，暨被告就本案客觀事實坦承不諱
    ，然就意圖營利部分矢口否認之犯後態度，另考量被告之素
    行，及被告於本院審理中自陳學歷為高中畢業之智識程度、
    未婚無子女、在家工作，與家人同住之家庭經濟狀況等一切
    情狀，分別量處如附表編號一至四「主文」欄所示之刑，並
    定其應執行有期徒刑8年。並說明被告所有如附表二所示黑
    色APPLE廠牌IPHONE X型號行動電話1 支，係被告用以聯繫
    販賣毒品之用，未經扣案，然無證據證明業已滅失，自應依
    毒品危害防制條例第19條第1 項規定，宣告沒收，並依刑法
    第38條第4 項規定，諭知於全部或一部不能沒收或不宜執行
    沒收時，追徵其價額。另販賣大麻犯罪所得31萬4500元（計
    算式：4 萬9500元+9萬5000元+8萬5000元+8萬5000元=31 萬
    4500元），雖未據扣案，然既屬被告因犯罪所取得之財物，
    自應依刑法第38條之1 第1 項、第3 項規定宣告沒收，如全
    部或一部不能沒收時，追徵其價額。經核其採證認事用法均
    無違誤，量刑及沒收亦屬允當，應予維持。
四、被告上訴意旨仍否認有販賣大麻之犯行，僅係轉讓大麻云云
    ，被告之辯護人則以被告坦承相關交易情節請求從輕量刑等
    語。惟按關於刑之量定，係實體法上賦予法院得為自由裁量
    之事項，倘其量刑已以行為人之行為罪責為基礎，並斟酌刑
    法第57條各款所列情狀，在法定刑度內，酌量科刑，如無偏
    執一端，致明顯失出失入情形，上級審法院即不得單就量刑
    部分遽指為不當或違法。原判決已逐一剖析，並就卷內證據
    資料參互審酌，認定被告具營利之意圖而成立販賣第二級毒
    品之犯行，且已酌刑法第57條各項事由，均業已如前述，被
    告並無有毒品危害防制條例第17條第2項規定酌減其刑之適
    用，另被告之行為態樣，並無情堪憫恕之情，而無有刑法第
    59條規定之適用，亦經本院前開說明，是原審在適法範圍內
    行使其量刑之裁量權，核無違法或不當之情形，原判決既無
    違誤，即應予維持。故被告之上訴，並無理由，應予駁回。
據上論斷，應依刑事訴訟法第368條，判決如主文。 
本案經檢察官劉異海到庭執行職務。
中　　華　　民　　國　　110 　年　　11　　月　　24　　日
                  刑事第十二庭  審判長法　官  陳如玲 
　　　　　　　　　                    法　官  蔡如惠　
　　　　　　　　　                    法　官  廖建瑜
以上正本證明與原本無異。
如不服本判決，應於收受送達後20日內向本院提出上訴書狀，其
未敘述上訴之理由者並得於提起上訴後20日內向本院補提理由書
（均須按他造當事人之人數附繕本）「切勿逕送上級法院」。
                                      書記官  邵佩均
中　　華　　民　　國　　110 　年　　11　　月　　24　　日
附表一：

編號          犯罪事實         原審主文 起訴書附表編號  一 張其瑋意圖營利，基於販賣第二級毒品之犯意，於109 年5月26日晚間，以通訊軟體「LINE」與徐晨祐聯絡後，約定以新臺幣（下同）4 萬9500元之代價，販賣第二級毒品大麻50公克予徐晨祐，由徐晨祐於同日晚間9 時22分許，匯款4萬9500元至張其瑋申設之玉山銀行帳號0000000000000 號帳戶（下稱玉山銀行帳戶），張其瑋確認款項入帳後，遂於109年5 月27日凌晨0 時54分許，在桃園市○○區○○路○○○段000 巷00弄00號住處，交付第二級毒品大麻50公克予徐晨祐。 張其瑋販賣第二級毒品，處有期徒刑柒年肆月。 即起訴書附表編號1  二 張其瑋意圖營利，基於販賣第二級毒品之犯意，於109 年6月1日晚間，以通訊軟體「LINE」與徐晨祐聯絡後，約定以9萬5000元之代價，販賣第二級毒品大麻100 公克予徐晨祐，於同日晚間11時22分許（起訴書誤載為同日11時22分，經公訴檢察官當庭更正），在在桃園市○○區○○路○○○段000 巷00弄00號住處，交付第二級毒品大麻100 公克予徐晨祐，並收取價金。 張其瑋販賣第二級毒品，處有期徒刑柒年陸月。 即起訴書附表編號2  三 張其瑋意圖營利，基於販賣第二級毒品之犯意，於109 年6月26日上午，以通訊軟體「LINE」與徐晨祐聯絡後，約定以8 萬5000元之代價，販賣第二級毒品大麻100 公克予徐晨祐，由徐晨祐於同日上午8 時35分至上午8 時41分許間，匯款共8 萬5000元至張其瑋申設之玉山銀行帳戶，張其瑋確認款項入帳後，遂於同日晚間6 時50分許，在桃園市○○區○○路○○○段000 巷00弄00號住處，交付第二級毒品大麻100公克（起訴書誤載為50公克，經公訴檢察官當庭更正）予徐晨祐。 張其瑋販賣第二級毒品，處有期徒刑柒年陸月。 即起訴書附表編號3  四 張其瑋意圖營利，基於販賣第二級毒品之犯意，於109 年7月2日上午，以通訊軟體「LINE」與徐晨祐聯絡後，約定以8萬5000元之代價，販賣第二級毒品大麻100 公克予徐晨祐，張其瑋於109 年7 月3 日下午5 時44分許，在桃園市○鎮區○○路○○○段000 巷00弄00號住處，交付第二級毒品大麻100 公克（起訴書誤載為50公克，經公訴檢察官當庭更正）予徐晨祐，徐晨祐於同日晚間6 時46分至晚間6 時47分許間，匯款共8 萬5000元至張其瑋申設之玉山銀行帳戶。 張其瑋販賣第二級毒品，處有期徒刑柒年陸月。 即起訴書附表編號4 


附表二：

物品名稱 行動電話1 支（黑色APPLE 廠牌IPHONE X型號）。